【裁判字號】    98,交聲,520
【裁判日期】    980430
【裁判案由】    交管條例聲異
【裁判全文】
臺灣板橋地方法院交通事件裁定         98年度交聲字第520號
原處分機關  交通部公路總局臺北區監理所
異  議  人  甲○○
上列異議人即受處分人因違反道路交通管理處罰條例案件，對於
交通部公路總局臺北區監理所中華民國98年3月5日北監自裁字裁
40-C00000000號所為之處分（原舉發案號：臺北縣政府警察局97
年12月29日北縣警交字第C00000000 號）聲明異議，本院裁定如
下：
    主  文
異議駁回。
    理  由
一、原處分意旨略以：本件原處分機關係以受處分人即異議人甲
    ○○於民國97年12月29日9時35分許，駕駛車號5P-3040自用
    小客車，行經臺北縣鶯歌鎮○○路、國中街交岔路口時，因
    「闖紅燈（二甲路左轉國中街）」之違規行為，由臺北縣政
    府警察局三峽分局執勤員警當場攔停，依異議人違反道路交
    通管理處罰條例第53條第1 項之規定，以臺北縣政府警察局
    97年12月29日北縣警交字第C00000000 號舉發違反道路交通
    管理事件通知單（下稱舉發通知單）舉發後，異議人不服，
    於98年1 月17日向原處分機關提出陳述後，經原處分機關函
    轉原舉發機關查處無誤後，原處分機關於98年3 月5 日以北
    監自裁字裁40-C00000000號違反道路交通管理事件裁決書（
    下稱裁決書），依道路交通管理處罰條例第53條第1 項之規
    定，裁處異議人罰鍰新臺幣（下同）3,600 元，並依同條例
    第63條第1 項第3 款（裁決書漏引第1 項第3 款）之規定，
    記違規點數3點等語。
二、聲明異議意旨略以：本案經申訴後答覆為不依號誌指示左轉
    駛越，顯然與初舉發親賭有誤，而當時其車輛與國中街平行
    放置，並不是由二甲路左轉國中街，自無上開闖紅之違規行
    為。為此，聲明異議，請求撤銷原處分等語。
三、按汽車駕駛人，行經有燈光號誌管制之交岔路口闖紅燈者，
    處1,800元以上5,400元以下罰鍰；又汽車駕駛人駕駛汽車違
    反道路交通管理處罰條例第53條規定者，除應依該條所規定
    之罰鍰處罰外，並予記違規點數3點，同條例第53條第1項、
    第63條第1項第3款分別定有明文。
四、經查：
（一）本件原處分機關以受處分人即異議人於97年12月29日9時
      35分許，駕駛車號5P-3040 自用小客車，行經臺北縣鶯歌
      鎮○○路、國中街交岔路口時，因「闖紅燈（二甲路左轉
      國中街）」之違規行為，由臺北縣政府警察局三峽分局執
      勤員警當場攔停，依異議人違反道路交通管理處罰條例第
      53條第1 項之規定，以舉發通知單舉發後，異議人不服，
      於98年1 月17日向原處分機關提出陳述後，經原處分機關
      函轉原舉發機關查處無誤後，原處分機關於98年3 月5日
      以裁決書，依道路交通管理處罰條例第53條第1 項之規定
      ，裁處異議人罰鍰新臺幣（下同）3,600 元，並依同條例
      第63條第1 項第3 款之規定，記違規點數3 點等情，此有
      舉發通知單、異議人交通違規案件陳述書、裁決書、臺北
      縣政府警察局三峽分局98年2 月3 日北縣警峽交裁字第09
      80003112號函各1 紙附卷可按。
（二）異議人雖以上開情詞聲明異議。惟查：
    １異議人確於前開時、地有前揭之違規事實，業據證人即本
      件執行舉發勤務之員警林天勇於本院訊問時具結證述：「
      （問：是否是本件舉發員警？）是；（問：請說明當時舉
      發情形﹖）當時我是駕駛車輛鶯歌二甲路往國中街方向行
      駛，距離路口約100公尺時，發現對向來車就是異議人開
      車從二甲路直接左轉國中街，當時二甲路與國中街交叉路
      口是紅燈狀態，我看到他左轉之後立即開車跟上，在國中
      街上攔下異議人，當時異議人也要下車買東西。我攔下他
      之後請他出示證件並告知違規事由，異議人當時尚未下車
      ，我直接拿出紅單出來開，我還沒開完單，他就下車請求
      通融不要開單，或是違規情節輕一點，但是我還是照實開
      單，他當時並未講說他沒有違規；（問：當時你離路口10
      0公尺，如何看得清楚是哪一輛車？）因為我們依據他的
      車型與顏色判斷，而且當時地點並無建築物遮住，當天是
      陰天有點下雨，那個地點比較偏僻是郊外，所以人車並不
      多，因此我可以確定違規者就是異議人」等情屬實。而觀
      諸該證人之證內容，可知違規地點交通號誌設置明確，一
      般人應可辯識，且證人職司交通安全維護及交通違規取締
      之職務，當較一般人為注意，衡情應無誤判之可能；另證
      人就舉發經過記憶清晰，並能連續清楚陳述，且前後並無
      矛盾之處，是異議人空言否認無違規之事實，經本院二度
      傳喚到庭，亦未遵期到庭，更無法提出任何積極證據供本
      院調查，自難為有利於異議人之認定。
    ２另按執行勤務警員掣單舉發違反道路交通管理處罰條例所
      列之違規事實，本質上為行政處分，係公務員基於職務上
      權力，依法就特定之具體事件所為具有公法上效果之單方
      行政行為，基於公務員為公法上行為具有公信力之原則，
      該行政處分當可被推定為真正，其據以依法處分之事實認
      定亦為真正無誤。反之，若謂公務員一切行政行為均須預
      留證據以證其實，則國家行政勢必窒礙難行。據此，刑事
      訴訟法就犯罪證據有關之規定中與屬行政秩序罰之交通違
      規裁罰本質不合之部分，自不在準用之列。而本此公信原
      則，立法者以道路交通管理處罰條例第92條第3 項之授權
      規定，賦予行政機關訂定違反道路交通管理事件統一裁罰
      基準及處理細則，使執勤員警得當機處分，以達其維護交
      通秩序、安全之行政目的。再者，本件證人林天勇芳證稱
      與異議人素不相識，應無甘冒自身觸犯偽證罪之風險而設
      詞誣攀異議人之理﹖況且，交通警員製單舉發違反道路交
      通處罰條例所列之違規事實，本質上係公務員依法執行職
      務之行為，如有枉法構陷或為不實記載之行為，亦需負擔
      嚴厲之刑事責任，國家並以此擔保公務員能忠實執行職務
      ，如無其他證據顯示舉發警員有誤認或故意構陷之情事時
      ，尚難以舉發警員無法提出其他證據佐證，即認其所述不
      可採信，故證人邱志芳上開證述情節，應屬可採，異議人
      之違規行為，堪予認定，應依法裁決。
五、綜上，異議人確有上揭闖紅燈之違規事實，則原處分機關依
    據道路交通管理處罰條例第53條第1項及同條例第63條第1項
    第3 款之規定及違反道路交通管理事件統一裁罰基準及處理
    細則規定，裁處罰鍰3,600 元及記違規點數3 點，即無任何
    違誤，應予維持。是本件異議為無理由，應予駁回。
六、據上論斷，應依道路交通管理處罰條例第87條第2 項，道路
    交通案件處理辦法第19條，裁定如主文。
中    華    民    國    98    年    4     月    30    日
                  交通法庭  法  官  趙義德
上列正本證明與原本無異。
如不服本裁定，應於裁定送達後五日內敘明抗告理由，向本院提
出抗告狀。
                            書記官  王君倚
中    華    民    國    98    年    4     月    30    日


司法院資訊處製作；財團法人民間司法改革基金會備份。
